【裁判字號】    90,苗簡,222
【裁判日期】    900612
【裁判案由】    給付票款
【裁判全文】
臺灣苗栗地方法院民事簡易判決  九十年度苗簡字第二二二號
    原      告  甲○○
    被      告  乙○○
右當事人間請求給付票款事件，本院判決如左：
    主      文
被告應給付原告新臺幣貳拾伍萬元，及自民國八十九年十二月十五日起至清償日止，
按年息百分之六計算之利息。
訴訟費用由被告負擔。
本判決得假執行。
    事實及理由
一、原告聲明：求為判決如主文第一項所示。
二、事實摘要：
    本件原告起訴主張執有訴外人萊萊玻璃股份有限公司（以下簡稱萊萊公司）所簽
    發，經由被告背書，發票日為民國八十九年十二月七日、票號ＡＬ000000
    0號、票面金額新台幣（下同）二十五萬元、付款人為臺灣銀行頭份分行之支票
    乙紙（以下簡稱系爭支票），詎於八十九年十二月十五日，經原告為付款之提示
    時，竟遭以存款不足為理由退票而未獲付款，迭經追索無效，為此，爰依票據之
    法律關係，請求判令被告應給付如訴之聲明所示之票款金額並法定遲延利息等語
    。而被告則以其係萊萊公司之法定代理人，系爭支票確係萊萊公司所簽發，經由
    其背書後交付與訴外人闕美玉，用以償還積欠闕美玉之投資款，嗣闕美玉持系爭
    支票向訴外人簡梅子調現，爾後簡梅子又持之向原告調現，故現由原告持有中，
    因其與原告並不相識，原告亦未曾交付過任何金錢與被告，故認原告持有系爭支
    票符合票據法第十四條之規定，被告自不負票據債務等語，資為抗辯。
三、法院之判斷：
(一)查原告主張之前開事實，業據其提出與所述相符之支票及退票理由單（影本）各
    一件為證，至被告雖辯稱因其與原告並不相識，而原告亦未曾交付過任何金錢給
    被告，則原告顯係以惡意或不相當之對價取得系爭支票云云，惟此已為原告所否
    認。按票據債務人不得以自己與發票人或執票人之前手間所存抗辯之事由對抗執
    票人，票據法第十三條定有明文；又當事人主張有利於己之事實者，就其事實有
    舉證之責任，民事訴訟法第二百七十七條亦定有明文；次按票據行為為不要因行
    為，執票人不負證明關於給付原因之責任，如票據債務人主張執票人取得票據係
    出於惡意、無對價或以不相當之代價取得時，應由該票據債務人負舉證之責（最
    高法院六十四年台上字第一五四０號判例意旨參照）。經查，被告並未舉證證明
    原告係出於惡意或以不相當之代價取得系爭支票，復於本院審理中自陳其並無任
    何證據可證明所辯之詞（見本院九十年五月二十九日言詞辯論筆錄），揆諸前揭
    法例，應認其前開辯解尚非足採，則原告前開主張堪信為真實。
(二)按在票據上簽名者，依票上所載文義負責，票據法第五條定有明文；又背書人應
    照支票文義擔保承兌及付款，此為同法第一百四十四條準用第三十九條準用二十
    九條所明定；另執票人向支票債務人行使追索權時，得請求自為付款提示日起之
    利息，如無約定利率者，依年利六釐計算，亦為同法一百三十三條所明定。查被
    告對系爭支票之真正及其確於系爭支票上背書等情均不爭執，揆諸前揭規定，被
    告既在系爭支票上背書，自應依票據上所載文義負責，並應照支票文義擔保系爭
    支票之支付。從而，原告依據票據之法律關係，訴請被告給付如主文所示之票款
    金額並法定遲延利息，依法即無不合，應予准許。
(三)本件係命清償票據上債務之判決，依民事訴訟法第三百八十九條第一項第四款之
    規定，自應依職權宣告假執行。
據上論結，本件原告之訴為有理由，依民事訴訟法第四百三十六條第二項、第七十八
條、第三百八十九條第一項第四款，判決如主文。
中      華      民      國    九十      年      六      月      十二    日
                                  臺灣苗栗地方法院苗栗簡易庭
~B法      官  高  敏  俐
右為正本係照原本作成。
如對本判決上訴，須於判決送達後廿日內向本院提出上訴狀。
~B法院書記官  陳  蕙  楠
中      華      民      國    九十      年      六      月      十二    日


司法院資訊處製作；財團法人民間司法改革基金會備份。
